臺灣新北地方法院民事判決
                                      110年度訴字第515號
原　　　告　黃○○
訴訟代理人　吳存富律師
            張立民律師
被　　　告　鄭○○
            陳○○
上　二　人
訴訟代理人　方南山律師
被　　　告　張○○
訴訟代理人　陳勇成律師
            林盈瑩律師
上列當事人間請求侵權行為損害賠償事件，經本院於民國110 年
10 月15日言詞辯論終結，判決如下：
        主  文
被告張○○應給付原告新臺幣121 萬6,300 元，及自民國110
  年5 月1 日起至清償日止，按年息5%計算之利息。
原告其餘之訴駁回。
訴訟費用由被告張○○負擔38%，餘由原告負擔。
本判決第一項於原告以新臺幣41萬元供擔保後，得假執行；但
  被告張○○如以新臺幣121 萬6,300 元預供擔保，得免為假執
  行。
原告其餘假執行之聲請駁回。
        事實及理由
一、原告主張：㈠被告張○○係新北市○○區○○街00號1 樓房屋（下
    稱系爭房屋）之承租人，本應遵守建築法77條第1 項所定建
    築物使用人應維護建物之設備安全之義務，詎其於發現其所
    有置於系爭房屋內之二手冰箱（下系爭冰箱）溫度異常升高
    時，竟僅更換系爭冰箱上控制溫度之機板，未將系爭冰箱線
    路更換或徹底檢查，而疏於電器設備之維護。又被告陳○○為
    系爭房屋之出租人，依民法第423 條、第429 條規定及其與
    被告張○○所簽訂之房屋租賃契約約定，負有修繕及維護系爭
    房屋內設備安全之義務，詎其於被告張○○向反應系爭房屋電
    線裝設零亂容易發生危險，應予更換時，竟未予理會，是被
    告陳○○對其出租之系爭房屋顯有疏於管理維護之過失。另被
    告鄭○○為系爭房屋之所有人，竟容任系爭房屋內電線裝設凌
    亂而不予以更換，且系爭房屋存有違法改造木質隔間之情況
    ，而導致火勢蔓延及逃生困難，是被告鄭○○顯有違反建築法
    第77條第1 項所定義務之過失，且依民法第191 條第1 項規
    定，應推定被告鄭○○對系爭房屋之設置保管有欠缺。㈡嗣於
    民國109 年10月29日下午5 時39分，因系爭冰箱溫控裝置主
    機板發生過熱或接觸不良情形，進而引燃附近塑膠製品、木
    質天花板造成後續火勢，該火勢延燒至被害人黃○○承租之新
    北市○○區○○街00號2 樓B 室，黃○○逃避不及致因一氧化碳中
    毒及大面積燒灼傷死亡（下稱系爭火災事故）。原告為黃○○
    之女，因系爭火災事故支出殯費用新臺幣（下同）216,300 
    元，且因黃○○驟然離世，身心遭受莫大傷害與痛苦，是被告
    3 人對原告應負共同侵權行為損害賠償責任，爰依民法第18
    4 條、第185 條第1 項前段、第191 條第1 項、第192 條第
    1 項、第195 條第1 項及第3 項等規定，請求被告連帶賠償
    原告殯葬費用216,300元及精神慰撫金300 萬元，合計為3,2
    16,300 元等語。其聲明為：被告應連帶給付原告3,216,300
     元，及自起訴狀繕本送達之翌日起至清償日止，按年息5%
    計算之利息。並陳明願供擔保請准宣告假執行。
二、被告部分：
甲、被告鄭○○、陳○○辯稱：㈠系爭火災事故之發生係肇因於被告
    張○○所管領、已購買5 年系爭冰箱之溫控裝置主機板疑有過
    熱或接觸不良情形致冰箱上方、靠西側處附近處所起火，有
    新北市政府消防局109 年12月3 日出具之「火災原因調查鑑
    定書」（下稱系爭火災鑑定書）為憑。本件系爭房屋既已由
    被告張○○所承租使用，倘有任何法規賦予使用人之義務，自
    應由被告張○○負履行之責。又系爭房屋於61年12月11日完成
    建造，被告鄭○○、陳○○未曾改變系爭房屋之格局及材質，而
    依建築完成時之法規，並未禁止系爭房屋天花板使用木質材
    料，自無因40餘年後之系爭火災發生，即認系爭房屋之天花
    板使用木質材料為不法。至被告張○○雖於冰箱附近置放塑膠
    製品，惟冰箱畢竟非屬諸如瓦斯爐、爐灶等屬易起火之物，
    是於冰箱附近置放前揭塑膠製品似無不法，即使認為不法，
    該區域係由被告張○○所承租使用，與被告鄭○○、陳○○無關。
    ㈡被告鄭○○、陳○○否認被告張○○曾向被告陳○○反應系爭房屋
    內電線裝設凌亂乙事，縱認被告鄭○○、陳○○有應處理而未處
    理系爭房屋內之電線更新，但系爭火災事故之發生係因被告
    張○○所管領冰箱之溫控裝置所致，與系爭房屋內之電線配置
    無關等語。其聲明為：原告之訴及假執行之聲請均駁回。並
    陳明如受不利判決，請准供擔保免為假執行。
乙、被告張○○辯稱：依系爭火災鑑定書對系爭火災發生原因研判
    ，係記載「起火原因無法排除電氣因素引燃之可能性」，並
    未認定係被告張○○使用電器不當所造成。而依被告張○○於新
    北市政府消防局之談話記錄內容，可知被告張○○於系爭冰箱
    於2 年前發生溫度上升不冷之異常情形時，即已聯絡並找原
    先出賣之廠商進行檢查並更換冰箱上控制溫度機板，經更換
    後之使用並未再發生問題，難認被告張○○因疏於系爭冰箱之
    維護致肇系爭火災事故等語。其聲明為：原告之訴駁回。並
    陳明如受不利判決，願供擔保請准宣告免為假執行。
三、本院之判斷：
  ㈠按因故意或過失，不法侵害他人之權利者，負損害賠償責任
    ，民法第184條第1項前段定有明文。是侵權行為之成立，須
    行為人因故意過失不法侵害他人權利，亦即行為人須具備歸
    責性、違法性，並不法行為與損害間有相當因果關係，始能
    成立。次按違反保護他人之法律，致生損害於他人者，負賠
    償責任。但能證明其行為無過失者，不在此限，民法第184
    條第2 項亦定有明文。復按建築物所有權人、使用人應維護
    建築物合法使用與其構造及設備安全，建築法第77條第1 項
    定有明文，而建築物構造及設備之安全與否，除攸關該建築
    物所有權人及使用人之生命、身體、財產等安全及權利外，
    亦同樣影響相鄰建物及其使用者之安全及權利，該規定自屬
    民法第184 條第2 項所指保護他人之法律。另按土地上之建
    築物或其他工作物所致他人權利之損害，由工作物之所有人
    負賠償責任。但其對於設置或保管並無欠缺，或損害非因設
    置或保管有欠缺，或於防止損害之發生，已盡相當之注意者
    ，不在此限，民法第191 條第1 項亦定有明文。
  ㈡查觀諸系爭火災鑑定書記載: 「㈣起火原因研判. . . . .. 4
    .電器因素引燃可能性之研判: ⑴據本局出動觀察紀錄記載，
    『. . . 現場電源為開啟狀態，無漏電情形. . . 』，另依○○
    區○○街00號1 樓承租人張○○之談話筆錄供稱：『. . . 冰箱
    等電器及總電源就沒有關閉. . . 』顯示案發時該址營業區
    冰箱為通電使用情形。⑵本案於○○區○○街○○號○ 樓營業區冰
    箱上方、西側處附近採集之電線（實心線）、溫控裝置主機
    板（證物1 ），經內政部消防署鑑驗、分析後，鑑定結果為
    ：電線（實心線）熔痕A 依巨觀及微觀特徵與導線受熱燒熔
    所造成之熱熔痕相同；溫控裝置主機板電路板B 燒損情形嚴
    重，電路板上之電子零件多已剝落，已無明確跡證可供鑑別
    ；【惟起火處亦發現由溫控裝置主機板（電路板）向上擴展
    之初始火流】，研判於案發時溫控裝置主機板（電路板）疑
    有過熱或接觸不良之情形發生，方造成該電路板嚴重燬損情
    形。⑶依○○區○○街00號1 樓承租人張○○之談話筆錄供稱『…冰
    箱大概5 年前開門時向○○區○○路（長興冷凍中古冰箱）那裡
    買的二手冰箱，廠牌、型號我不知道…大概2 年前有維修過
    ，是因為冰箱溫度一直上升而不冷而維修，那時候是換冰箱
    上控制溫度的機板，那時候也是找○○區○○路賣我的廠商，他
    是跟我說是因為控制溫度的機板有問題所以要換…』，上述陳
    述顯示該址營業區冰箱之溫控裝置有因故障而維修主機板紀
    錄。⑷經調查人員現場實地勘後之現場跡證及關係人談話筆
    錄等相關資料，研判為該址營業區冰箱溫控裝置主機板（電
    路板）疑有過熱或接觸不良情形發生，進而引燃附近塑膠製
    品、木製天花板等可燃物」等語（見本院卷第63至64頁），
    可見系爭火災事故起火原因為系爭冰箱溫控裝置主機板（電
    路板）有過熱或接觸不良情形發生所引起。
  ㈢按電氣用品於使用年份老舊、維修保養不足時，即具有一定
    之危險性，乃一般人之智識經驗所知，且被告張○○於購置系
    爭冰箱時，系爭冰箱已非新品，更於系爭火災事故發生前2 
    年曾發生控制冰箱溫度之主機板故障送修之情形，被告張○○
    自應特別注意定期檢測、查看系爭冰箱有無異常狀況，以避
    免系爭冰箱再度故障發生危險。而系爭火災事故既係因系爭
    冰箱溫控裝置之主機板（電路板）有過熱或接觸不良情形發
    生所引起，即可認被告張○○平日有疏於盡其檢測、保養系爭
    冰箱之注意義務，對系爭火災事故之發生自有過失。被告張
    ○○雖辯稱：系爭冰箱於2 年前發生溫度上升不冷之異常情形
    時，其即已聯絡並找原先出賣之廠商進行檢查並更換冰箱上
    控制溫度機板，經更換後之使用並未再發生問題，難認被告
    張○○有疏於系爭冰箱之維護云云，然被告張○○身為系爭冰箱
    之使用人，應隨時檢查系爭冰箱有無異常狀況，業如前述，
    且其是否就系爭冰箱盡查看、維護義務亦乏詳細說明，尚難
    以其2 年前就系爭冰箱已更換主機板乙事即謂其已盡其注意
    維護系爭冰箱之義務，是其上開抗辯並不足採。
  ㈣另原告主張被告陳○○為系爭房屋之出租人、被告鄭○○為系爭
    房屋之所有人，渠等竟對系爭房屋內有電線裝設零亂之情不
    予更換，是渠對系爭火災事故發生亦具有過失，且依民法第
    191 條第1 項，應推定被告鄭○○對系爭房屋之設置保管有欠
    缺，故被告鄭○○、陳○○應與被告張○○成立共同侵權行為乙節
    ，已為被告鄭○○、陳○○所否認，並以前揭情詞置辯。查：系
    爭火災事故發生原因係承租系爭房屋之被告張○○所使用之系
    爭冰箱溫控裝置主機板（電路板）有過熱或接觸不良情形發
    生所引起，有系爭火災鑑定書可稽，則此顯然與系爭房屋內
    是否電線裝設凌亂或系爭房屋是否為木質隔間，即與系爭房
    屋構造或內部設備之設置或保管有無欠缺並無關連。又被告
    陳○○、鄭○○既已將系爭房屋交予承租人即被告張○○管領使用
    ，自無從就被告張○○使用之電器設備情形予以管領監督，原
    告復未能舉證證明被告鄭○○、陳○○就系爭火災事故發生有其
    他可歸責之過失，自難令被告鄭○○、陳○○負侵權行為之損害
    賠償責任。
  ㈤末按不法侵害他人致死者，對於支出醫療及增加生活上需要
    之費用或殯葬費之人，亦應負損害賠償之責任；又不法侵害
    他人致死者，被害人之父、母、子、女及配偶，雖非財產上
    損害亦得請求賠償相當之金額，民法第192 條第1 項第2 項
    、第194 條定有明文。系爭火災事故係因被告張○○疏於定期
    檢測、維護系爭冰箱，致系爭冰箱溫控裝置之主機板（電路
    板）因過熱或接觸不良進而引燃火勢所造成，已如前述，而
    原告為黃○○之女，業據提出戶籍謄本為證，且其為黃○○支出
    殯葬費，為被告張○○所不爭，是原告依上開規定請求被告張
    ○○負損害責任，即屬有據。茲就原告請求之各項金額，分論
    如下：
  ⒈殯葬費部分：原告主張其支出黃○○之殯葬費用216,300 元，
    業據提出殯葬服務契約書、收據及發票為證（見本院卷第27
    至35頁），被告張○○亦不爭執，經核該等支出尚符合民間治
    喪之習俗，自屬必要之殯葬費用，是原告請求之金額均應予
    准許。
  ⒉慰撫金部分：按慰藉金之多寡，應斟酌雙方之身分、地位、
    資力與加害之程度及其他各種情形核定相當之數額；其金額
    是否相當，自應依實際加害情形與被害人所受之痛苦及雙方
    之身分、地位、經濟狀況等關係決定之（最高法院85年度台
    上字第460 號判決意旨參照）。茲審酌原告為高中畢業，婚
    後專職為家管；被告為高職畢業，目前擔任送貨司機，月薪
    約28,000元，業據兩人陳述在卷（見本院卷第324 頁），暨
    參考本院依職權調閱兩人108 、109 年度稅務電子閘門財產
    所得調件明細表所示之所得財產狀況（見本院限閱卷），並
    考量系爭火災事故事發經過、被告張○○之過失態樣與原告頓
    時遭遇喪父之痛，無法再享天倫之樂所受精神痛苦程度等一
    切情狀，認原告得請求賠償之精神慰撫金，以100 萬元為適
    當。
  ⒊綜上，原告請求被告張○○賠償1,216,300 元( 殯葬費216,300
    元＋慰撫金100 萬元＝1,216,300 元) ，為有理由，應予准許
    ，逾此範圍之請求，即有未當，應予駁回。
四、從而，原告依侵權行為之法律關係，請求被告張○○給付其1,
    216,300 元及自起訴狀繕本送達翌日即110 年5 月1 日（起
    訴狀繕本於110 年4 月20日寄存於被告住所地之警察機關，
    見本院卷第203 頁，依法於同年4 月30日發生送達效力）至
    清償日止，按年息5%計算之利息，為有理由，應予准許，逾
    此部分之請求，為無理由，應予駁回。又原告與被告張○○均
    陳明願供擔保，聲請宣告准、免假執行，就原告勝訴部分，
    核無不合，爰分別酌定相當之擔保金額宣告之；原告敗訴部
    分，其訴既經駁回，其假執行之聲請即失所依附，應併予駁
    回。
五、本件事證已臻明確，兩造其餘主張、攻擊防禦方法及所提證
    據，經審酌後認於本件判決結果不生影響，爰不逐一論駁，
    併此敘明。
六、訴訟費用負擔之依據：民事訴訟法第79條。
中    華    民    國   110    年    11    月    26    日
                  民事第四庭    法  官  古秋菊
以上正本係照原本作成
如對本判決上訴，須於判決送達後20日內向本院提出上訴狀。
中    華    民    國   110    年    11    月    26    日
                                書記官  蔡叔穎